【裁判字號】    97,訴,32
【裁判日期】    970407
【裁判案由】    侵權行為損害賠償
【裁判全文】
臺灣臺南地方法院民事判決              97年度訴字第32號
原      告  乙○○
訴訟代理人  甲○○
被      告  丙○○
上列當事人間因侵權行為損害賠償事件，原告提起附帶民事訴訟
，經刑事庭移送而來，本院於民國97年3月19日言詞辯論終結，
判決如下：
    主      文
被告應給付原告新臺幣伍拾柒萬柒仟陸佰參拾貳元，及自民國九
十六年十一月十六日起至清償日止，按年息百分之五計算之利息
。
原告其餘之訴駁回。
訴訟費用由被告負擔四分之一，餘由原告負擔。
本判決原告勝訴部分，於原告以新臺幣壹拾玖萬參仟元為被告供
擔保後，得假執行。但被告如以新台幣伍拾柒萬柒仟陸佰參拾貳
元為原告預供擔保後，得免為假執行。
原告其餘假執行之聲請駁回。
    事實及理由
一、原告主張：被告於民國96年2月17日下午2時45分許，駕駛車
    牌號碼0526-LY號自用小客貨車沿友愛街自東往西方向行駛
    ，行經設有號誌之友愛街與海安路口時，本應注意汽車行駛
    至交岔路口，其行進、轉彎，應遵守燈光號誌或交通指揮人
    員之指揮，又應隨時注意車前狀況，並採取必要之安全措施
    ，而依當時情形又非不能注意，竟疏未注意，見海安路口有
    車輛作暫停，誤以為海安路口之號誌為紅燈而駛入該路口，
    而與適時沿海安路自北往南方向行駛，由訴外人黃文隆所駕
    駛後載原告之車牌號碼BY2-876號重型機車發生擦撞，致原
    告受撞彈飛至高空落地，因而受有左踝挫傷合併左外踝骨折
    、左膝扭挫傷及左下背擦挫傷之傷害。以上被告過失傷害行
    為，刑事部份業經檢察官聲請簡易判決處刑，法院刑事判決
    過失傷害處刑在案。而原告因本件車禍所受之損害，除醫療
    費用外，計有（一）工作收入損失部分：原告身兼數職，平
    均月薪7萬元，車禍後已近10個月無法工作，所受損害迄今
    新臺幣（下同）70萬元；（二）增加生活上需要部分：原告
    受傷在家休養期間，因行動不便需人照料生活起居，由原告
    母親或友人代為看護，一個月平均支出相當於1萬元，計10
    個月總計為10萬元；（三）精神慰撫金部分：原告原本前程
    似錦，遭遇此車禍事故後，需休學無法繼續讀書，亦無法繼
    續工作，精神遭受重大打擊，需服用安眠藥使能成眠，心靈
    亦受創，故請求非財產上損害金額150萬元。為此爰依民法
    第184條第1項、第193條第1項、第195條第1項等侵權行為之
    法則，提起本訴請求被告賠償損害等語。並聲明：（一）被
    告應給付原告230萬元，及自起訴狀繕本送達翌日起至清償
    日止，按年息百分之五計算之利息；（二）願供擔保，請准
    宣告假執行。
二、被告固不否認前揭過失傷害之事實，惟以：原告之工作收入
    應只有在臺灣麥當勞餐廳股份有限公司（下稱麥當勞）及牛
    車園超級市場打工之薪水，否認原告每有7萬元之收入，且
    原告亦無法舉證其有長達10個月無法工作；至原告稱其在家
    休養需人照料生活起居，因此所增加生活上支出平均一個月
    約1萬元，計10個月共10萬元，亦無法提出證據；另關於原
    告請求精神慰撫金150萬元之部分，實屬過高，應審酌兩造
    經濟能力、社會地位及被告受傷痛苦之程度定適當之金額等
    語，資為抗辯。並聲明：原告之訴駁回。
三、原告主張被告於前揭時、地駕駛自用小客貨車行駛之際與訴
    外人黃文隆所騎乘、附載原告之機車發生碰撞，致原告受有
    左踝挫傷合併左外踝骨折、左膝扭挫傷及左下背擦挫傷之傷
    害等情，業據原告提出醫院診斷證明書及受傷照片等件附卷
    為憑，復為被告所不爭執，並經本院依職權調閱道路交通事
    故當事人登記聯單、道路交通事故現場圖、道路交通事故調
    查報告表（一）（二）、車損及現場照片等件資料查核屬實
    （見臺灣臺南地方法院檢察署96年度偵字第15053號號偵查
    卷宗），堪信原告此部分之主張為真正。另按汽車行駛至交
    岔路口，其行進、轉彎，應遵守燈光號誌或交通指揮人員之
    指揮，又應隨時注意車前狀況，並採取必要之安全措施，道
    路交通安全規則第102條第1項第1款及第94條第3項分別訂有
    明文，被告理應知悉並注意前開交通安全之相關規定，況依
    卷附道路交通事故調查報告表及事故現場圖示，肇事當時情
    形為天候晴，有日間自然光線、路面乾燥、無缺陷、無障礙
    物且視距良好，並無不能注意情事，如被告於行駛至交岔路
    口確實遵守燈光號誌及注意車前狀況，並採取必要之安全措
    施，應可避免本件事故發生，被告竟疏未注意即貿然行駛，
    以致本件車禍事故發生，可見被告顯未遵守上開道路交通安
    全規則而有過失至明。再被告因本件車禍過失傷害犯行，亦
    經本院以96年度交簡字第3193號刑事簡易判決判處拘役50日
    ，如易科罰金，以新臺幣1,000元折算1日，減為拘役25日，
    如易科罰金，以新臺幣1,000元折算1日確定，業據本院依職
    權調閱上開刑事卷宗核閱無誤，信屬真實。
四、按因故意或過失，不法侵害他人之權利者，負損害賠償責任
    ；汽車、機車或其他非依軌道行駛之動力車輛，在使用中加
    損害於他人者，駕駛人應賠償因此所生之損害；又不法侵害
    他人之身體或健康者，對於被害人因此喪失或減少勞動能力
    或增加生活上之需要時，應負損害賠償責任；不法侵害他人
    之身體、健康者，被害人雖非財產上之損害，亦得請求賠償
    相當之金額，民法第184條第1項前段、第191條之2前段、第
    193條第1項、第195條第1項分別定有明文。本件被告因前揭
    駕駛車輛之過失，致原告受有上述傷害，被告之過失行為與
    原告之損害間，顯有相當因果關係，原告自得依前揭規定請
    求被告負損害賠償之責，則本件兩造爭執之點應在於損害賠
    償之金額。茲就原告請求被告賠償之金額，是否應予准許，
    分述如下：
（一）工作收入損失：
    1.有關原告每月收入部分：
      原告主張其於車禍事故發生前在麥當勞及牛車園超級市場
      工讀，均以時薪計算，牛車園超市之每月收入為1,1400元
      ，麥當勞自95年7月1日至96年2月15日平均每月可收入為
      10,508元，業據其提出薪資證明單等資料附卷可參，復為
      被告所不爭執，並經本院調閱勞保電子閘門查詢單等資料
      屬實，應堪信為真實。另原告主張其任職高中董事長、經
      營餐廳及擔任壽險保險業務員，其月平均收入與上開2份
      工讀合計約7萬元云云，雖提出教育部函文、櫃位頂讓合
      約書及保險業務員資格證明書等資料為證，惟查，原告所
      提出上開任職證明書、契約書及資格證明書等資料，尚無
      法證明原告因該等身分或契約行為而確實受有其主張之上
      開收入，復經本院依職權調閱原告稅務電子閘門財產所得
      調件明細表（見本院卷第9頁至第15頁），亦未見原告所
      主張之上開收入有任何薪資所得及納稅資料之記錄，是本
      院尚難因原告所提出之片面資料而遽認其因任職董事長及
      保險業務員等職位而受有上開相關收入。因此，原告車禍
      事故發生時其工作之月收入應僅為21,908元（即10,508元
      +11,400元＝21,908元）。
    2.有關原告喪失工作能力期間部分：
      原告主張前揭車禍事故受傷所喪失工作能力之期間為10
      月，惟被告否認之。本院審酌原告提出附卷之診斷證明書
      4紙分別記載：「1.患者於2月17日於急診處理2月21日回
      診，左腳3個月不可負重行走，需門診追蹤治療（96年2
      月21日郭綜合醫院診斷證明書）。2.患者骨折未癒，宜休
      息療養2個月（96年3月22日成大醫院診斷證明書）。3.患
      者骨折未癒合，左下肢仍不可負重行走，不可過度活動，
      須使用助行器（96年4月11日郭綜合醫院診斷證明書）。
      4.患者目前骨折未癒合，目前仍不可負重行走，宜休養1
      個月（96年5月2日郭綜合醫院診斷證明書）」（見本院
      96年度交簡字第3193號刑事卷第5至8頁）。查原告所提出
      之最末1紙診斷證明書時間既為96年5月間，診斷證明書上
      已載明原告宜休養1個月，縱以該5月間診斷書之時點起算
      原告須再休養1個月之期間，係為同年6月間，距車禍事故
      發生時總計約為4個月時間。另本院亦函詢郭綜合醫院原
      告因此次車禍事故受傷就診之狀況，經該院於97年2月29
      日以郭綜發字第0970000066號函覆：「原告自受傷起算3
      個月，左腳不可負重行走，但可使用助行器，預計約3個
      月後，慢慢可以恢復正常行走。」此有郭綜合醫院函文1
      紙在卷可查（見本院卷第46頁）。故以原告所提之上開診
      斷證明書及上開函文綜合判斷，原告應在車禍事故後3個
      月起，傷勢慢慢可以恢復正常，在96年5月間回診時，醫
      囑宜再休養1個月即到同年6月間，是以原告因此次車禍事
      故受傷造成工作能力喪失期間應為4個月（即96年2月17日
      起至同年6月間）。
    3.綜上，被告因上開過失傷害行為造成一時性勞動能力喪失
      所致工作收入損失應為87,632元（即月薪21908元×4個月
      ＝87,632元），故原告請求工作收入損害賠償於87,632
      元之範圍內，為有理由，逾此部分，則不應准許。
（二）增加生活上需要：
      按親屬代為照顧被害人之起居，固係基於親情，但親屬看
      護所付出之勞力並非不能評價為金錢，雖因二者身分關係
      而免除被害人之支付義務，惟此種基於身分關係之恩惠，
      自不能加惠於加害人。故由親屬看護時雖無現實看護費之
      支付，仍應認被害人受有相當於看護費之損害，得向上訴
      人請求賠償，始符公平原則，此有最高法院94年度臺上字
      第1543號判例意旨參照。查原告主張其因前揭傷勢，行動
      不便、無法自理日常生活，平常需有人隨時在側協助料理
      起居，必須委請母親或友人照顧，時間達10個月，平均1
      個月支出相當於1萬元，原告因此增加生活支出總計為10
      萬元一節，惟為被告否認，本院審酌原告提出附卷之前揭
      診斷證明書4紙記載略為：患者骨折未癒合，左下肢仍不
      可負重行走，不可過度活動，須使用助行器，宜休養月餘
      等語（見本院96年度交簡字第3193號刑事卷第5至8頁）。
      本院亦函詢郭綜合醫院原告因此次車禍事故受傷就其診斷
      狀況觀之，原告休養期間是否需依賴他人照料生活起居，
      經該醫院函覆原告自受傷起，宜他人照顧，此有上開函文
      1紙在卷可查（見本院卷第46頁）。則原告因車禍造成左
      踝挫傷合併左外踝骨折、左膝扭挫傷及左下背擦挫傷之傷
      害，依其傷勢及醫院診斷情形，顯然於休養期間無法自由
      行動，需由他人攙扶協助自理生活，有看護之必要，故此
      段期間原告由其母或友人看護，雖無現實看護費之支付，
      仍應認受有相當於看護費之損害，揆諸首揭判例意旨，得
      向被告請求賠償。而原告喪失工作能力期間即需要休養之
      期間，如上所述，係車禍後起算至同年6月間（4個月），
      原告自此之後生活應已可自理，無須親友看護，故原告實
      際需要看護之時間為自96年2月17日車禍事故發生起至96
      年6月間止，僅有4個月，且以目前一般平均看護費用觀之
      ，原告請求以每月相當於1萬元計算看護費用，並未逾一
      般行情，故原告請求看護費用於4萬元範圍內（1萬元×4
      個月＝4萬元），為有理由，逾此部分，則不應准許。
（三）精神慰撫金：
      按慰藉金之多寡，應斟酌雙方之身分、地位、資力與加害
      之程度及其他各種情形核定相當之數額。其金額是否相當
      ，自應依實際加害情形與被害人所受之痛苦及雙方之身分
      、地位、經濟狀況等關係決定之，有最高法院85年度臺上
      字第460號判決可資參照。查原告因被告之侵權行為而致
      受有上開傷害，該骨折部分需護木固定治療且需助行器輔
      助行走數月，肉體、精神上受有極大痛苦。本院斟酌原告
      為大學企管系3年級學生，平日半工半讀，月薪約2萬餘元
      ，名下無其他財產，其因系爭車禍事故受有左踝挫傷合併
      左外踝骨折、左膝扭挫傷及左下背擦挫傷等傷害，需經時
      治療且行動不便，並因此辦理休學1學期，原告精神上所
      受痛苦非輕，而被告任職於美豐工業原料行，每月收入約
      4 萬餘元，名下並有臺南縣市土地、房屋及汽車等財產共
      計約190萬餘元，此皆有勞保電子閘門查詢單、稅務電子
      閘門財產所得調件明細表、薪資證明單、崑山科技大學休
      學申請書等資料附卷可參，暨審酌兩造之身分地位、被告
      所為侵權行為情事等實際狀況，認原告請求給付慰撫金
      150 萬元，尚屬過高，應核減為45萬元，方屬公允。
五、綜上所述，原告本於侵權行為法律關係，請求被告賠償
    577,632元（即工作收入損失部分87,632元＋增加生活上需
    要4萬元＋精神慰撫金45萬元＝577,632元），及自起訴狀繕
    本送達翌日即96年11月16日起至清償日止，按年息百分之五
    計算之利息，為有理由，應予准許，逾此範圍請求，為無理
    由，不應准許。本件原告勝訴部分，原告陳明願供擔保聲請
    宣告假執行，本院經審核尚無不合，爰酌定相當擔保金額准
    許之，並依職權為供擔保免為假執行之宣告；至原告敗訴部
    分，其假執行之聲請，已失所附麗，併予駁回。
六、本件為判決之基礎已臻明確，兩造其餘之攻擊或防禦方法及
    未經援用之證據，經本院斟酌後，認為均不足以影響本判決
    之結果，自無逐一詳予論駁之必要，併此敘明。
七、據上論結，原告之訴為一部有理由，一部無理由，依民事訴
    訟法第79條、第390條第2項、第392條，判決如主文。
中    華    民    國    97    年    4     月    7    日
                  民事第二庭    法  官  蔡雅惠
以上正本係照原本作成
如對本判決上訴，須於判決送達後20日內向本院提出上訴狀
中    華    民    國    97    年    4     月    7    日
                                書記官  詹書瑋


司法院資訊處製作；財團法人民間司法改革基金會備份。
